臺灣高等法院少年法庭判決
111年度少上訴字第14號
上  訴  人  
即  被  告  張○○


選任辯護人  洪維廷律師
上列上訴人即被告因違反兒童及少年性剝削防制條例案件，不服
臺灣新北地方法院少年法庭110年度少訴字第32號，中華民國111
年4月12日第一審判決（起訴案號：臺灣新北地方檢察署110年度
調偵字第397號），提起上訴，本院判決如下：
    主  文
原判決關於附表二編號一至四部分(含沒收)暨定應執行刑部分均
撤銷。
張○○犯如附表二編號一至四所示之罪，各處如附表二編號一至四
所示之刑及沒收。
其他上訴駁回(附表二編號五部分，含沒收)。
上開撤銷改判與上訴駁回部分所處之刑，應執行有期徒刑壹年捌
月。
    事  實
一、張○○係民國88年11月11日生，為下列行為時，係14歲以上，
    18歲未滿之少年。張○○明知如附表一所示之D女、E女、F男
    、G女、H女，均為未滿18歲、心智年齡未臻成熟，判斷力、
    自我保護能力、性隱私之自主決定意思仍有不足之少年、兒
    童，竟各基於以他法使未滿18歲之少年、兒童製造猥褻行為
    電子訊號之犯意，使如附表一所示之未滿18歲之少年、兒童
    自行拍攝裸露胸部、下體之電子訊號後，將之傳送予張○○（
    行為時間、方式，均詳如附表一所示）。
二、案經高雄市政府警察局刑事警察大隊移送臺灣橋頭地方檢察
    署呈請臺灣高等檢察署檢察長核轉臺灣新北地方檢察署檢察
    官偵查起訴。
    理  由
壹、程序事項：
一、按被告以外之人於審判外之言詞或書面陳述，除法律有規定
    者外，不得作為證據；被告以外之人於審判外之陳述，經當
    事人於審判程序同意作為證據，法院審酌該言詞陳述或書面
    陳述作成時之情況，認為適當者，亦得為證據；當事人、代
    理人或辯護人於法院調查證據時，知有第159 條第1 項不得
    為證據之情形，而未於言詞辯論終結前聲明異議者，視為有
    前項之同意，刑事訴訟法第159 條第1項及第159 條之5 分
    別定有明文。本判決下列所引用被告以外之人於審判外之陳
    述，檢察官及被告、辯護人於本院審理時，對上開證據表示
    無意見，視為同意有證據能力（見本院卷第89、193、283頁
    ），本院審酌上開證據資料作成時之情況，尚無違法、不當
    或顯不可信之情況，認以之作為證據應屬適當，依刑事訴訟
    法第159 條之5 規定，認前揭證據均有證據能力。
二、本判決以下所引用之非供述證據，均與本件事實具有自然關
    聯性，且核屬書證、物證性質，依刑事訴訟法第158條之4之
    規定，堪認均具有證據能力。
貳、實體事項：
一、事實認定部分：
  ㈠上揭事實，業據被告張○○於本院審理中供承不諱（見本院卷
    第88、192、282頁），核與告訴人E女於警詢、偵查中指訴
    、及被害人D女、F男、G女、H女於警詢、偵查中指述之情節
    相符（見不公開一卷第51頁至第62頁、第79頁至第82頁、第
    91頁至第103頁、偵三卷第15至17頁、第23至25頁、第37頁
    至第41頁、第85至87頁、第95至99頁）。此外，並有被告電
    腦主機、隨身碟內之被害人D女、E女、G女、H女照片（見不
    公開二卷第17頁、第18頁、第25頁、第26頁、第29頁、第30
    頁）、被告與被害人D女、E女、F男、G女、H女之臉書、LIN
    E對話擷圖在卷（見不公開卷二第91頁至第194頁）可佐。又
    被害人D女係92年6月生；E女係96年1月生；F男係92年3月生
     ；G女係92年7月生；H女係93年12月生，業據被害人D女、E
    女、F男、G女、H女陳述明確，並有其等代號與真實姓名對
    照表5紙在卷可證（見不公開卷二第299頁、第309頁、第329
    頁、第347頁、第357頁），被害人D女、F男、G女、H女為12
    歲以上未滿18歲之少年；被害人E女為7歲以上未滿12歲之兒
    童，亦堪認定。
　㈡綜上各情相互酌參，被告張○○具任意性之自白經核與事實相
    符，堪可採信。本件事證明確，被告張○○有如附表一所示之
    方法使少年、兒童製造為猥褻行為之電子訊號之犯行，均洵
    堪認定，應依法論科。
二、論罪部分：
    按行為後法律有變更者，適用行為時之法律，但行為後之法
    律有利於行為人時，適用最有利於行為人之法律，刑法第2
    條第1項定有明文。經查：
　㈠被告於如附表一編號一所示行為後，「兒童及少年性交易防
    制條例」全文修正業經修正公布，法案名稱改為「兒童及少
    年性剝削防制條例」，並經行政院公布於106年1月1日施行
    。修正前之兒童及少年性交易防制條例第27條第3項規定「
    引誘、媒介或以他法，使未滿十八歲之人被拍攝、製造性交
    或猥褻行為之圖畫、錄影帶、影片、光碟、電子訊號或其他
    物品者，處一年以上七年以下有期徒刑，得併科新臺幣一百
    萬元以下罰金」。又於106年1月1日修正施行兒童及少年性
    剝削防制條例第36條第2項則規定「招募、引誘、容留、媒
    介、協助或以他法，使兒童或少年被拍攝、製造性交或猥褻
    行為之圖畫、照片、影片、影帶、光碟、電子訊號或其他物
    品，處一年以上七年以下有期徒刑，得併科新台幣一百萬元
    以下罰金」。而兒童及少年性剝削防制條例第36條再於106
    年11月29日修正，並於107年7月1日施行，修正後之兒童及
    少年性剝削防制條例第36條第2項則規定：「招募、引誘、
    容留、媒介、協助或以他法，使兒童或少年被拍攝、製造性
    交或猥褻行為之圖畫、照片、影片、影帶、光碟、電子訊號
    或其他物品，處三年以上七年以下有期徒刑，得併科新臺幣
    三百萬元以下罰金」。經比較修正前之兒童及少年性交易防
    制條例第27條第3項，與修正前、後之兒童及少年性剝削防
    制條例第36條第2項之規定，修正後之規定並未較有利於被
    告，依刑法第2條第1項前段規定，被告所為如附表一編號一
    所示之犯行，應適用修正前兒童及少年性交易防制條例第27
    條第3項之規定。
　㈡被告於如附表一編號二至五所示行為後，兒童及少年性剝削
    防制條例第36條於106年11月29日修正，並於107年7月1日施
    行，修正前之兒童及少年性剝削防制條例第36條第2項則規
    定：「招募、引誘、容留、媒介、協助或以他法，使兒童或
    少年被拍攝、製造性交或猥褻行為之圖畫、照片、影片、影
    帶、光碟、電子訊號或其他物品，處一年以上七年以下有期
    徒刑，得併科新臺幣一百萬元以下罰金」。修正後之兒童及
    少年性剝削防制條例第36條第2項則規定：「招募、引誘、
    容留、媒介、協助或以他法，使兒童或少年被拍攝、製造性
    交或猥褻行為之圖畫、照片、影片、影帶、光碟、電子訊號
    或其他物品，處三年以上七年以下有期徒刑，得併科新臺幣
    三百萬元以下罰金」。修正後之規定並未較有利於被告，依
    刑法第2條第1項前段規定，被告所為如附表一編號二至五所
    示之犯行，應適用修正前兒童及少性剝削防制條例第36條第
    2項之規定。　　
　㈢被告於如附表一編號一所為，係犯修正前之兒童及少年性交
    易防制條例第27條第3項以「他法」使未滿十八歲之人製造
    猥褻行為之電子訊號罪；於如附表一編號二至四所為，均係
    犯修正前之兒童及少年性剝削防制條例第36條第2項以「他
    法」使少年、兒童製造猥褻行為之電子訊號罪(附表一編號
    二為兒童，編號三、四為少年)；於如附表一編號五所為，
    係犯修正前之兒童及少年性剝削防制條例第36條第2項「引
    誘」使少年製造猥褻行為之電子訊號罪被告所犯附表一編號
    一至五所示各犯行間（共5罪），犯意各別，所侵害之法益
    不同，應分論併罰。且查：
  1.被告張○○係88年11月11日生，行為時為14歲以上未滿18歲之
    人，有其年籍資料在卷可稽，爰依刑法第18條第2項之規定
    ，減輕其刑。　
　2.按立法者基於維護社會秩序之價值判斷，形成本罪對於其犯
    罪構成要件所彰顯之法律效果，如何程度之犯罪行為、藉由
    立法劃定其法定刑之範圍，賦予司法者於該法定刑之範圍內
    ，給予相對應之宣告刑度，因此，就法定構成要件及其法律
    效果而言，本即為立法者立法意志之形成與裁量，並專屬於
    立法者立法之權限，職司審判之法院，自無從取代立法者形
    成其立法政策或改變立法者之立法裁量，否則無異逾越司法
    權之界限、變更憲法建立權力分立、權力制衡之制度設計，
    在未符合刑法第59條規定之情形下，倘輕易地變更刑事構成
    要件之法律效果，將造成司法權對於立法者立法政策之形成
    權力受到侵害，立法者基於人民選舉而形成之民主原則、國
    會保留原則，亦會受到相當程度之影響。從而，適用刑法第
    59條時，仍需審慎、詳細並慎重評估本案之事實是否確係符
    合該條所訂之各項要件，逐一細緻進行比對及涵攝事實與法
    律適用間之關係，不宜片面地以立法者所制定之法律效果違
    反比例原則或平等原則，即認為當然可一概適用刑法第59條
    之規定。司法院大法官會議釋字第263號解釋揭櫫「若有情
    輕法重之情形者，裁判時本有刑法第59條酌量減輕其刑規定
    之適用」之旨，固無疑義，然仍應由事實審法院綜合考量所
    有之情事，在符合刑法第59條之要件下，始可酌量減輕其刑
    。換言之，刑法第59條之酌減其刑，必其犯罪有特殊之原因
    與環境，在客觀上足以引起一般人之同情、憐憫，審判者必
    須經全盤考量案發時之所有情狀後，認即予以宣告法定最低
    度刑猶嫌過重者，始有其適用，並非有單一因子或符合刑法
    第57條所定各款要件之一，即得依刑法第59條之規定減輕其
    刑。經查，被告為本案上開犯行時，客觀上核無所謂「情輕
    法重」或「情堪憫恕」之處，且被告就附表一編號一至五部
    分，係引誘或以他法使少年、兒童製造猥褻行為之電子訊號
    ，亦均未能與被害人D女、E女、F男、G女、H女達成民事和
    解，取得其等原諒(見本院卷第93頁)，衡以被告引誘、以他
    使少年、兒童製造猥褻行為之電子訊號僅係為滿足性慾，造
    成被害人D女、E女、F男、G女、H女等因此身心蒙受陰影、
    受有個人性隱私權被侵害之狀態，客觀上尚難立即回復，依
    被告前揭所為，客觀上並無足以引起一般同情之狀態，而無
    刑法第59條酌減其刑之適用，是被告及其辯護人請求依刑法
    第59條適用等節，自難認為可採。
　3.關於附表一編號一至四「變更法條」部分：
　⑴按兒童及少年性剝削防制條例第36條第1至3項規定：（第1 
    項）拍攝、製造兒童或少年為性交或猥褻行為之圖畫、照片
    、影片、影帶、光碟、電子訊號或其他物品，處1年以上7年
    以下有期徒刑，得併科新臺幣（下同）1 百萬元以下罰金。
    （第2 項）招募、引誘、容留、媒介、協助或以他法，使兒
    童或少年被拍攝、製造性交或猥褻行為之圖畫、照片、影片
    、影帶、光碟、電子訊號或其他物品，處3年以上7年以下有
    期徒刑，得併科3百萬元以下罰金。（第3項）以強暴、脅迫
    、藥劑、詐術、催眠術或其他違反本人意願之方法，使兒童
    或少年被拍攝、製造性交或猥褻行為之圖畫、照片、影片、
    影帶、光碟、電子訊號或其他物品者，處7 年以上有期徒刑
    ，得併科5 百萬元以下罰金。從上揭規定之法條結構觀之，
    其第2項與第3項，似係以行為人是否違反被害人意願為主要
    區別，第2項規定之各種行為並未違反被害人意願，第3項規
    定之各種行為則係違反被害人意願，則同條第3 項之「詐術
    」亦須違反被害人意願。惟參諸該條例於94年2月5日修正時
    （原名兒童及少年性交易防制條例），將第24條第1 項（按
    即現行法為第32條第1 項）「以強暴、脅迫、藥劑、詐術、
    催眠術或其他違反本人意願之方法，使未滿18歲之人為性交
    易」罪規定中之「詐術」刪除，並於第23條第1 項（按即現
    行法為第33條第1 項）「引誘、容留、媒介、協助、或以他
    法，使未滿18歲之人為性交易」罪規定之後段，增訂「以詐
    術犯之者，亦同」。亦即原第24條第1 項以詐術使被害人為
    性交易之規定，移列至第23條第1 項後段，其修法理由提及
    ：「本條為刑法第231條及第233條之特別規定，為免衍生刑
    法該2條第1項後段有關『以詐術犯之者』是否為本條第1項所
    稱之『他法』所涵蓋之不必要疑慮，爰予列明。」另法務部代
    表於立法院委員會發言時亦表示：「司法院和我們都有提到
    第23條和第24條都出現『詐術』是很奇怪的。事實上，現行刑
    法也有這樣的問題存在，比方刑法第231條是把詐術放在沒
    有違反意願的構成要件當中，而第231條之1則沒有詐術的部
    分…」（見立法院公報第93卷第16期委員會紀錄），從上開
    第23條及第24條之修法過程可知，係將原本規定在第24條第
    1項，與強暴、脅迫、藥劑、催眠術或其他違反意願之方法
    併列的「詐術」移至第23條第1 項，與引誘、容留、媒介、
    協助，或以他法併列，且移列的理由是因為「詐術」並未違
    反被害人之意願。兒童及少年性剝削防制條例第36條第2、3
    項規定，雖未與同條例第32條第1項、第33條第1項同步修法
    ，致「詐術」仍與強暴、脅迫、藥劑、催眠術等構成要件併
    列，然於適用上，亦應作相同解釋，認現行兒童及少年性剝
    削防制條例第36條第2 項之招募、引誘、容留、媒介、協助
    或以他法，係指未違反被害人意願之方法；至於同條第3 項
    規定係指違反被害人意願之方法。但若將該條第3 項之「詐
    術」解釋為違反本人意願之方法，將與同條例第32條第1項
    、第33條第1項之修法目的，暨刑法第231條第1項及第231條
    之1第1 項規定不符，致相同構成要件為不同解釋。因此在
    兒童及少年性剝削防制條例第36條第3 項規定之「詐術」未
    配合上揭規定修正，移列為同條第2 項前，於適用時，自應
    從嚴解釋「詐術」，以限縮其適用範圍(最高法院 110 年度
    台上字第 1530 號刑事判決意旨參照)。
　⑵是以，本院認無論為修正前之兒童及少年性交易防制條例第2
    7條第4項規定或兒童及少年性剝削防制條例第36條第3項規
    定：「以強暴、脅迫、藥劑、詐術、催眠術或其他違反本人
    意願之方法，使兒童或少年被拍攝、製造性交或猥褻行為之
    圖畫、照片、影片、影帶、光碟、電子訊號或其他物品者，
    處七年以上有期徒刑，得併科新臺幣三百萬元以下罰金。」
    等節，其所指之「詐術」，既與強暴、脅迫、藥劑、催眠術
    等構成要件併列，依最高法院前揭應從嚴解釋之意旨，該詐
    術之意涵，不僅在客觀上須足以使人陷於錯誤，而必須具有
    與強暴、脅迫、藥劑、催眠術等方法俱有違反本人意願之程
    度始可，例如：以詐術佯稱若不從，將趨使鬼神索命、使其
    半身不遂等節，實則係以上開騙術致違反被害人之意願，使
    其陷於錯誤之情，始有前揭條文之適用。
　⑶因此，倘行為人僅係佯稱係網路上之同性或女性友人，而以
    引誘或他法等方式，例如：互談心事、交換裸照等，使兒童
    或少年被拍攝、製造性交或猥褻行為之圖畫、照片、影片、
    影帶、光碟、電子訊號或其他物品(例如自行拍攝裸露胸部
    、下體之電子訊號而傳送給行為人)，僅得論以修正前兒童
    及少年性交易防制條例第27條第3項或修正前兒童及少年性
    剝削防制條例第36條第2 項之招募、引誘、容留、媒介、協
    助或以他法，尚不能遽此即認已該當前揭修正前兒童及少年
    性交易防制條例第27條第4項規定或兒童及少年性剝削防制
    條例第36條第3項所規定「詐術」之範疇。至於修正前兒童
    及少年性剝削防制條例第36條第2 項或修正前兒童及少年性
    交易防制條例第27條第3項規定所指之「引誘」，係指行為
    人單純以精神或物質上之利益或以好友、閨蜜等身分關係，
    透過勸誘、誘導被害人之方式，使兒童或少年拍攝、製造性
    交或猥褻行為之圖畫、照片、影片、影帶、光碟、電子訊號
    或其他物品者，均屬之。至於該條所謂之「他法」係指行為
    人以「招募、引誘、容留、媒介、協助」以外之方式，例如
    佯稱女性等身分，實則根本非女性等身分，而在不違反兒童
    或少年意願之情形下，以交換裸照之方式，使兒童或少年拍
    攝、製造性交或猥褻行為之圖畫、照片、影片、影帶、光碟
    、電子訊號或其他物品而言。
　⑷經查，被告明知如附表一編號一至五所示之D女、E女、F男、
    G女、H女，均為未滿18歲、心智年齡未臻成熟，判斷力、自
    我保護能力、性隱私之自主決定意思仍有不足之少年、兒童
    ，竟各基於以他法使未滿18歲之少年、兒童製造猥褻行為電
    子訊號之犯意，使如附表一各編號所示之未滿18歲之少年、
    兒童自行拍攝裸露胸部、下體之電子訊號後，將之傳送予被
    告，依本院前揭認定被告所使用之方法，或係向各該被害人
    佯稱欲與之交換裸照、或係使被害人誤認其為可談心事之女
    性，而與之談論性方面話題，進而佯稱欲互相交換裸照(附
    表一編號一至四)，或係以引誘被害人之方式，自行拍攝裸
    露胸部、下體之電子訊號，並傳送與被告(附表一編號五)等
    節，經核被告所使用之上開方法，俱係屬於修正前兒童及少
    年性交易防制條例第27條第3項(附表一編號一)及修正前兒
    童及少年性剝削防制條例第36條第2項(附表一編號二至五)
    所規範之範疇，惟公訴意旨就附表一編號一至四所示之事實
    (公訴意旨關於附表一編號五部分之法律適用並無錯誤)，認
    應適用兒童及少年性剝削防制條例第36條第3項之規定乙節
    ，經核就法律之解釋似有誤解，此情業據本院詳細說明如前
    ，爰就附表一編號一至四部分，依法變更起訴法條。至本院
    於審理時，已就被告所涉犯上開法條之部分依法告知以維其
    訴訟權益(見本院卷第281頁)，自已無礙於被告之防禦權。
    　
三、撤銷原審判決關於附表二編號一至四部分(含沒收)之理由：
    原審認被告就上開部分罪證明確，予以論罪科刑，固非無見
    。惟查：
　㈠修正前之兒童及少年性交易防制條例第27條第4項規定或兒童
    及少年性剝削防制條例第36條第3項規定：「以強暴、脅迫
    、藥劑、詐術、催眠術或其他違反本人意願之方法，使兒童
    或少年被拍攝、製造性交或猥褻行為之圖畫、照片、影片、
    影帶、光碟、電子訊號或其他物品者，處七年以上有期徒刑
    ，得併科新臺幣三百萬元以下罰金。」等節，其所指之「詐
    術」，既與強暴、脅迫、藥劑、催眠術等構成要件併列，依
    最高法院前揭應從嚴解釋之意旨，該詐術之意涵，不僅在客
    觀上須足以使人陷於錯誤，而必須具有與強暴、脅迫、藥劑
    、催眠術等方法俱有違反本人意願之程度，是被告於如附表
    一編號一至四所為，分係犯修正前兒童及少年性交易防制條
    例第27條第3項以他法使未滿十八歲之人製造猥褻行為之電
    子訊號罪(附表一編號一)及修正前之兒童及少年性剝削防制
    條例第36條第2項之引誘或他法使少年、兒童製造猥褻行為
    之電子訊號罪。原審就附表一編號一所為，認係犯修正前之
    兒童及少年性交易防制條例第27條第4項之以詐術使未滿18
    歲之人製造猥褻行為之電子訊號罪；就被告附表一編號二至
    四所為，認係犯修正前之兒童及少年性剝削防制條例第36條
    第3項之以詐術使少年、兒童製造猥褻行為之電子訊號罪(原
    判決另誤載為修正前之兒童及少年性剝削防制條例第36條「
    第4項」)等節，既將被告所為之前揭事實認定為係「施行詐
    術、使兒童或少年違反意願而拍攝、製造猥褻行為之電子訊
    息」，自有事實認定及法律適用違誤之處。
  ㈡又被告之辯護人係就本案全部上訴(見本院卷第282頁)，經核
    原審判決就附表一編號一部分所為之沒收，係以被告犯修正
    前之兒童及少年性交易防制條例第27條第4項、附表一編號
    二、四部分之沒收(附表一編號三無沒收之宣告)，則係以被
    告犯修正前之兒童及少性剝削防制條例第36條第3項之規定
    而為諭知，惟原審就被告如附表一編號一至四部分，向被害
    人所佯稱之「他法」認定為係屬於「施行詐術、使兒童或少
    年違反意願而拍攝、製造猥褻行為之電子訊息」之事實，則
    上開事實及所適用之法律即均有違誤等節，已如前述，是本
    院就各該事實認定及法律適用俱屬有誤而予以撤銷，則原審
    以被告係犯修正前之兒童及少年交易防制條例第27條第4項
    、修正前之兒童及少性剝削防制條例第36條第3項之犯罪為
    前提事實所宣告各罪之沒收，自係附麗於原審認定被告係「
    施行詐術、使兒童或少年違反意願而拍攝、製造猥褻行為之
    電子訊息」事實基礎上，則前開事實部分既經本院依法撤銷
    ，是關於附表二編號一、二、四相關沒收部分(編號三部分
    無沒收之諭知)，亦應一併撤銷，以維法律適用之整體性。
    　　
　㈢準此以觀，被告之辯護人提起上訴，以原審判決之事實認定
    、法律適用有誤為由請求撤銷原判決等情(見本院卷第28至3
    1頁)，經核為有理由，且原判決關於沒收部分，亦有前揭可
    議之處，自應由本院依法予以撤銷改判。　　
　㈣爰以行為人之責任為基礎，審酌被告透過網路通訊軟體分別
    認識被害人D女、E女、F男、G女，其明知D女、F男、G女均
    為12歲以上未滿18歲之少年；E女為7歲以上未滿12歲之兒童
    ，性自主意識及身心發展均未臻成熟，竟為滿足一己之性慾
    ，引誘或以他法使D女、E女、F男、G女自行拍攝裸露胸部或
    下體之猥褻行為之電子訊號，妨害D女、E女、F男、G女之身
    心健全發展，實有不該；依被告素行、及其事後書寫悔過書
    及陳述書之犯後態度(見本院卷第200至202頁)；又被告雖坦
    承犯行，惟因被害人D女、E女、F男、G女均無和解意願，不
    願受到二次傷害而無法達成和解，有本院公務電話查詢紀錄
    表附卷可參(見本院卷第93頁)，參酌被告年紀尚輕，高中畢
    業，在餐廳外場當服務生、月薪2萬2千元等一切情狀，分別
    量處如主文第2項所示之刑，以資儆懲。
四、沒收部分：
　㈠按沒收適用裁判時之法律，刑法第2條第2項定有明文。又兒
    童及少年性剝削防制條例第36條第1項至第4項之物品，不問
    屬於犯罪行為人與否，沒收之，同條第6項定有明文。對照
    刑法針對散布猥褻物品罪之沒收規定（第235條第3項）之對
    象包括「文字、圖畫、聲音或影像之附著物」及「物品」此
    節觀之，兒童及少年性剝削防制條例第36條第6項所稱「物
    品」應係指同條1至4項規範猥褻行為之物品本身（即圖畫、
    照片、影片、影帶、光碟、電子訊號或其他物品），而不及
    於「附著物」，亦即本案中義務沒收之標的應僅為數位照片
    、影片之電子訊號，而非該照片、影片所存在之載具即行動
    電話本身。
　㈡經查，扣案如附表三所示之電子訊號檔案（分別存放於扣案
    電腦主機1臺及PHILIPS牌隨身碟1個），為被告所有，有扣
    押物品目錄表及卷內檢視上開主機及隨身碟之螢幕截圖在卷
    （見不公開卷一第135頁、不公開卷二第17頁、第8頁、第25
    頁、第26頁、第29頁）可佐，且係被告使少年、兒童製作猥
    褻行為之電子訊號，均應依兒童及少年性剝削防制條例第36
    條第6項之規定，於被告所犯各罪項下宣告沒收。至卷附猥
    褻行為之翻拍照片，均為警員採證所得，供作本件證物使用
    ，並置於密封資料袋內或已作成隱匿被害人姓名處理之影本
    ，均不予宣告沒收。
五、駁回上訴部分(附表二編號五(含沒收)部分)：　　
  ㈠原審經詳細調查後，以行為人之責任為基礎，審酌被告透過
    網路通訊軟體分別認識被害人H女，其明知H女為12歲以上未
    滿18歲之少年，性自主意識及身心發展均未臻成熟，竟為滿
    足一己之性慾，引誘H女自行拍攝裸露胸部或下體之猥褻行
    為之電子訊號，妨害H女之身心健全發展，實有不該；且被
    告雖坦承犯行，惟未與被害人H女達成民事和解之犯後態度
    ，參酌被告行為時年紀尚輕，提出其畢業證書、在學證明、
    成績單、獎狀、自願服務證明及技術證照等一切情狀，以被
    告所為如附表一編號五所示之犯行，應適用修正前之兒童及
    少年性剝削防制條例第36條第2項之規定，量處被告有期徒
    刑8月；並以扣案如附表三編號六所示之電子訊號檔案，係
    被告使少年製作猥褻行為之電子訊號，依兒童及少年性剝削
    防制條例第36條第6項之規定，於被告所犯各罪項下宣告沒
    收；至卷附猥褻行為之翻拍照片，均為警員採證所得，供作
    本件證物使用，並置於密封資料袋內或已作成隱匿被害人姓
    名處理之影本，不予宣告沒收等節，經核其認事用法均無違
    誤，量刑及沒收亦屬妥適，應予維持。
  ㈡被告上訴意旨略以：
　1.原審判決將被告另有另案存在之事實採為判決基礎以為量刑
    之理由，亦未於言詞辯論期日就另案之卷證資料踐行調查程
    序，使被告喪失就另案卷證資料表示意見與進行科刑辯論之
    機會，有不依證據認定事實之違法，顯然有判決理由不備以
    及未依證據認定事實之違誤。
　2.被告業於偵查與審理程序中認罪，更有與被害人和解之意願
    ，縱然被害人為免二次傷害而不願意和解，仍應考量本案有
    情輕法重情形，與被告良好之犯後態度，予以適用刑法第59
    條減刑規定，原審判決未論及此點，顯有違誤云云。
　㈢經查：
　1.按刑之量定，係實體法上賦予法院得為自由裁量的事項，倘
    於科刑時，已以行為人的責任為基礎，審酌刑法第57條所列
    各項罪責因素後予以整體評價，而為科刑輕重標準的衡量，
    使罰當其罪，以實現刑罰權應報正義，並兼顧犯罪一般預防
    與特別預防的目的，倘其未有逾越法律所規定範圍，或濫用
    其權限情形，即不得任意指摘為違法。而法律上屬於自由裁
    量之事項，雖然仍有一定之拘束，以法院就宣告刑自由裁量
    權之行使而言，應受比例原則、公平正義原則的規範，並謹
    守法律秩序之理念，體察法律之規範目的，使其結果實質正
    當，俾與立法本旨相契合，亦即合於裁量的內部性界限。反
    之，客觀以言，倘已符合其內、外部性界限，當予尊重，無
    違法、失當可指。經查：
　⑴原審判決就附表一編號五部分，以被告適用修正前之兒童及
    少年性剝削防制條例第36條第2項之規定，其法定刑在「處
    一年以上七年以下有期徒刑，得併科新臺幣一百萬元以下罰
    金」，依原審就前揭部分之量刑，尚稱妥適，從形式上觀察
    ，客觀上既未逾越法定刑度，又未有濫用自由裁量權的情形
    ，且無違背公平正義、責罰相當等原則，顯已考量被告整體
    犯行之應罰適當性，未逾越內部抽象價值所要求之界限，並
    無違法、濫權、失當的情形存在，經核於法俱無不合，並無
    上訴意旨所指未具體審酌其有利量刑因子、量刑不當或過重
    之情。
　⑵其次，被告素行亦為量刑審酌因子之一，原審之訴訟程序已
    使檢察官、被告及其辯護人就本案科刑範圍表示意見(見原
    審卷第232頁)，且辯護人基於被告之利益所為之辯論權，本
    即不限於事實認定及法律適用之情形，依法尚包括量刑之辯
    論，是以，審判筆錄上雖記載「就被告之科刑範圍有無意見
    」乙節，實質上並不影響被告及其辯護人就相關量刑因子為
    量刑之辯論。至於被告素行亦為法院依職權考量其量刑審酌
    的因子之一，原判決於量刑部分認被告尚有他案之紀錄，乃
    是將被告他案相關紀錄作為其素行是否良好之判斷，並非以
    此以偏概全而毫不審酌刑法第57其他量刑審酌事項；況且，
    法院就被告之前案或涉犯他案之紀錄作為其素行良窳與否的
    量刑因子之一，已有被告全國前案紀錄表內供被告及其辯護
    人審閱以進行訴訟程序之攻防，此已據原審於審理程序時提
    示並告以要旨(見原審卷第231頁)，客觀上亦可期待被告及
    其辯護人在刑事程序上對於此部分所涉及之量刑作合理之判
    斷，是法官在個案中就卷內資料對被告素行是否良好所為之
    量刑參考，既為法院依法量刑時之職權事項，復在程序上保
    障被告及其辯護人有閱卷權暨盡其對被告所為之提示並告以
    要旨等訴訟教示義務，就被告素行相關之前案紀錄供量刑因
    子之參考，業已完備憲法上對被告訴訟權保障之完整性，是
    被告上訴意旨徒以原審使被告喪失就另案卷證資料表示意見
    與進行科刑辯論之機會，有不依證據認定事實之違法，顯然
    有判決理由不備以及未依證據認定事實之違誤云云，似有誤
    會，自難憑採。　　
　2.經查，原審以被告引誘少年製造猥褻行為之電子訊號係為滿
    足性慾，依被告就附表一編號五所示之事實以觀，客觀上並
    無足以引起一般同情之情形，自無依刑法第59條酌減其刑之
    適用等節，業已於原審判決中論及此情(見本院卷第17至18
    頁)，且未與附表一編號五之被害人和解等節，已據本院說
    明如前；另原審就附表一編號五部分，於附表二編號五之主
    文欄內，論被告犯修正前之兒童及少年性剝削防制條例第36
    條第2項之引誘使少年製造猥褻行為之電子訊號罪，並依刑
    法第18條第2項之規定，減輕其刑，核上開各情，客觀上已
    無情輕法重之疑慮，至於被告犯後態度是否良好，並非刑法
    第59條審酌之要件，而是刑法第57條之量刑因子，是被告上
    訴意旨以原審量刑過重未適用刑法第59條之規定減刑，似有
    誤會，是此部分之上訴理由，亦難憑採。　　　　
六、定執行刑部分：
    按裁判確定前犯數罪者，併合處罰之；數罪併罰，分別宣告
    其罪之刑，其宣告多數有期徒刑者，於各刑中之最長期以上
    ，各刑合併之刑期以下，定其刑期，但不得逾30年，刑法第
    50條第1項前段、第51條第5款訂有明文。參其立法意旨，除
    在於緩和多數有期徒刑合併執行所造成之苛酷外，更避免責
    任非難之重複，蓋有期徒刑之科處，不僅在於懲罰犯罪行為
    ，更重在矯治犯罪行為人、提升其規範意識，及回復社會對
    於法律規範之信賴，是應併合處罰之複數有期徒刑倘一律合
    併執行，將造成責任非難之效果重複滿足、邊際效應遞減之
    不當效果，甚至有違責任主義，故採行加重單一刑主義，以
    期責罰相當。是法院就應併合處罰之數個有期徒刑宣告定其
    應執行刑時，不僅應遵守法律所定「以宣告各刑中之最長期
    為下限，各刑合併之刑期為上限，但最長不得逾30年」之外
    部界限，更應受不得明顯違反公平正義、法律秩序理念及目
    的之規範。本案爰參照上開意旨，就撤銷改判被告關於附表
    一編號一至四部分，依刑法第51條第5 款之規定，與其經駁
    回上訴之附表一編號五部分，審酌前揭情狀，並就被害人所
    受損害、罪名及法益等節，並考量刑罰經濟及恤刑目的，依
    多數犯罪責任遞減原則，定其應執行之刑如主文第4項所示
    。
據上論斷，應依刑事訴訟法第369條第1項前段、第368條、第364
條、第299條第1項前段、第300條，判決如主文。
本案經檢察官張智堯到庭執行職務。
中　　華　　民　　國　　111 　年　　11　　月　　17　　日
                  少年法庭審判長法　官  邱滋杉
                                法　官  劉兆菊
                                法　官  黃翰義
以上正本證明與原本無異。
如不服本判決，應於收受送達後20日內向本院提出上訴書狀，其
未敘述上訴之理由者並得於提起上訴後20日內向本院補提理由書
（均須按他造當事人之人數附繕本）「切勿逕送上級法院」。
                                書記官  邱鈺婷
中　　華　　民　　國　　111 　年　　11　　月　　22　　日
附錄：本案論罪科刑法條全文
修正前兒童及少年性剝削防制條例第36條
拍攝、製造兒童或少年為性交或猥褻行為之圖畫、照片、影片、
影帶、光碟、電子訊號或其他物品，處六個月以上五年以下有期
徒刑，得併科新臺幣五十萬元以下罰金。
招募、引誘、容留、媒介、協助或以他法，使兒童或少年被拍攝
、製造性交或猥褻行為之圖畫、照片、影片、影帶、光碟、電子
訊號或其他物品，處一年以上七年以下有期徒刑，得併科新臺幣
一百萬元以下罰金。
以強暴、脅迫、藥劑、詐術、催眠術或其他違反本人意願之方法
，使兒童或少年被拍攝、製造性交或猥褻行為之圖畫、照片、影
片、影帶、光碟、電子訊號或其他物品者，處七年以上有期徒刑
，得併科新臺幣三百萬元以下罰金。
意圖營利犯前三項之罪者，依各該條項之規定，加重其刑至二分
之一。
前四項之未遂犯罰之。
第一項至第四項之物品，不問屬於犯人與否，沒收之。　　　
附表一：
編號 被害人代號(姓名年籍詳卷) 時間 犯罪方式 一  AV000-Z000000000  105年4月至5月間（起訴書誤載為106年，業經原審蒞庭檢察官當庭更正） 以Facebook通訊軟體暱稱「林雅妏」佯為女性，使AV000-Z000000000（92年6月生，真實姓名年籍詳卷，下稱D女）誤認其為可談心事之女性，而與之談論生長發育方面話題，於左列時間，向D女佯稱欲與之交換裸照，而在不違反其意願下，自行拍攝裸露胸部、下體之電子訊號，並傳送予張○○，張○○以上開他法使D女製造猥褻行為之電子訊號。 二 AV000-Z000000000 (告訴人) 106年1月間 以Facebook通訊軟體暱稱「林韻茹」佯為女性，使AV000-Z000000000（96年1月生，真實姓名年籍詳卷，下稱E女）誤認其為女性，於左列時間，向E女佯稱欲與之交換裸照，而在不違反其意願下，自行拍攝裸露胸部、下體之電子訊號，並傳送予張○○，張○○以上開他法使E女製造猥褻行為之電子訊號。 三 AV000-Z000000000  106年8月3日至106年8月21日間 以Facebook通訊軟體暱稱「林雅妏」佯為女性，使AV000-Z000000000（92年3月生，真實姓名年籍詳卷，下稱F男）誤認其為女性，於左列時間，向F男佯稱欲與之交換裸照，而在不違反其意願下，自行拍攝裸露下體之電子訊號，並傳送予張○○，張○○以上開他法使F男製造猥褻行為之電子訊號。 四 AV000-Z000000000  106年3月至5月間  以Facebook通訊軟體暱稱「林雅妏」、「林韻茹」佯為女性，使AV000-Z000000000（92年7月生，真實姓名年籍詳卷，下稱G女）誤認其為可談心事之女性，而與之談論性方面話題，向G女佯稱：欲互相交換裸照等語，而在不違反其意願下，自行拍攝裸露胸部、下體之電子訊號，並傳送予張○○，張○○以上開他法使G女製造猥褻行為之電子訊號。 五 AV000-Z000000000  106年10月間  透過LINE通訊軟體不詳暱稱，與被害人AV000-Z000000000（93年12月生，真實姓名年籍詳卷，下稱H女）結識後進而交往，引誘H女拍攝裸露胸部、下體身體照片供其觀賞，而在不違反其意願下，使H女自行拍攝裸露胸部、下體之電子訊號，並傳送與張○○，張○○以上開方式引誘使H女製造猥褻行為之電子訊號。 
　　
附表二(編號一至四為本院撤銷改判之判決主文、編號五為本院
駁回上訴之原審判決主文)：
編號 行為態樣 所犯罪名及主刑 (編號五部分駁回上訴) 沒收之諭知 一 如事實欄一、及附表一編號一所示 張○○犯以他法使少年製造猥褻行為之電子訊號罪，處有期徒刑捌月。 扣案如附表三編號一、二所示之電子訊號共拾肆個檔案均沒收之。 二 如事實欄一、及附表一編號二所示 張○○犯以他法使少年製造猥褻行為之電子訊號罪，處有期徒刑捌月。 扣案如附表三編號三、四所示之電子訊號共拾肆個檔案均沒收之。 三 如事實欄一、及附表一編號三所示 張○○犯以他法使少年製造猥褻行為之電子訊號罪，處有期徒刑捌月。  四 如事實欄一、及附表一編號四所示 張○○犯以他法使少年製造猥褻行為之電子訊號罪，處有期徒刑捌月。 扣案如附表三編號五所示之電子訊號共拾個檔案均沒收之 五 如事實欄一、及附表一編號五所示 張○○犯引誘使少年製造猥褻行為之電子訊號罪，處有期徒刑捌月。 扣案如附表三編號六所示之電子訊號共拾貳個檔案均沒收之。 

附表三
編號 被害人 存放位置 猥褻行為之電子訊號檔案 證據出處 一 D女 扣案主機 7個 不公開二卷第18頁 二 D女 扣案隨物碟 7個 不公開二卷第25頁 三 E女 扣案主機 7個 不公開二卷第17頁 四 E女 扣案隨身碟 7個 不公開二卷第26頁 五 G女 扣案隨身碟 10個 不公開二卷第29頁 六 H女 扣案隨身碟 12個 不公開二卷第30頁